臺灣雲林地方法院民事裁定
111年度消債清字第22號
聲  請  人  
即  債務人  林子榆  

代  理  人  詹忠霖律師（法扶律師）
上列聲請人因消費者債務清理事件聲請清算，本院裁定如下：
    主  文
聲請人林子榆自民國一一一年十月三十一日十六時起開始清算程
序。
命司法事務官進行本件清算程序。
    理  由
一、按債務人不能清償債務或有不能清償之虞者，得依本條例所
    定更生或清算程序，清理其債務；債務人於法院裁定開始更
    生程序或許可和解或宣告破產前，得向法院聲請清算；債務
    人對於金融機構負債務者，在聲請更生或清算前，應向最大
    債權金融機構請求協商債務清償方案，或向其住、居所地之
    法院或鄉、鎮、市、區調解委員會聲請債務清理之調解；法
    院開始清算程序之裁定，應載明其年、月、日、時，並即時
    發生效力；法院裁定開始更生或清算程序後，得命司法事務
    官進行更生或清算程序，消費者債務清理條例（下稱消債條
    例）第3條、第80條前段、第151條第1項、第83條第1項、第
    16條第1項前段分別定有明文。
二、本件聲請意旨略以：聲請人因積欠無擔保債務，而有不能清
    償債務之情事，前曾以書面向鈞院聲請債務清理調解，嗣因
    調解不成立而終結，且聲請人未經法院裁定開始更生程序或
    宣告破產，爰請求裁定准予清算等語。
三、按消債條例所稱消費者，係指5年內未從事營業活動或從事
    平均每月營業額20萬元以下之小規模營業之自然人；債務人
    為公司或其他營利法人之負責人，無論是否受有薪資，均視
    為自己從事營業活動，其營業額依該公司或其他營利法人之
    營業額定之，消債條例第2條第1項、第2項及消債條例施行
    細則第3條第2項定有明文。經查，本件聲請人於聲請狀陳明
    其於聲請本件清算前5年內未從事任何營業活動（見本院卷
    第10頁），且其近5年並無投保勞工保險，此有其勞工保險
    被保險人投保資料表（明細）附卷可參（見本院111年度司
    消債調字第86號卷第27至28頁），核與卷內聲請人於聲請清
    算前5年內無所得資料相符，此有聲請人109、110年度綜合
    所得稅各類所得資料清單、聲請人民國106年至108年稅務電
    子閘門財產所得調件明細表在卷可證（見本院卷第31至32頁
    、第51至55頁），復有財團法人金融聯合徵信中心查詢個人
    任職董監事/經理人、獨資/合夥事業負責人及經理人、有限
    合夥事業合夥人及經理人企業名錄附卷可稽（見本院卷第99
    頁），堪認聲請人係5年內未從事營業活動之自然人，屬消
    債條例第2條所規定之消費者，而為消債條例適用之對象。
四、經查，聲請人前於111年6月29日向本院聲請消費者債務清理
    之調解，而調解不成立等情，有本院調解不成立證明書附卷
    可按（見本院卷第35頁），堪可採認。是以，本院應綜合聲
    請人之債務、收入、生活必要支出及財產狀況等情，衡酌聲
    請人平均月收入扣除每月生活必要支出後之餘額是否難以負
    擔債務金額，綜合評估聲請人目前全部收支及財產狀況是否
    有「不能清償債務或有不能清償之虞」之情形，說明如下：
㈠、聲請人之平均每月收入及財產狀況：
    聲請人名下僅有數筆投保於新光人壽保險股份有限公司（下
    稱新光人壽公司）之有效保險契約，無其他任何財產乙情，
    有全國財產稅總歸戶財產查詢單、新光人壽保單內容查詢電
    腦畫面、郵政存簿儲金簿存摺影本附卷可稽。又聲請人陳稱
    其現受雇於第三人鄭麗珍從事割菜工，每月收入平均14,000
    元等情，並提出收入切結書、在職證明書為證（見本院卷第
    32頁、第81頁）。參酌聲請人所提出之109、110年度綜合所
    得稅各類所得資料清單（見本院卷第31至32頁）及本院依職
    權所調取之聲請人106年度至108年度稅務電子閘門財產所得
    調件明細表(見本院卷第51至55頁)顯示，聲請人並未申報所
    得，是在查無聲請人有其他收入來源之情形下，應以聲請人
    自陳之收入來源為準。是本院審酌上情，認應暫以每月薪資
    所得14,000元，作為計算聲請人目前償債能力之依據。
㈡、聲請人支出狀況：
　　按債務人必要生活費用，以最近一年衛生福利部或直轄市政
    府所公告當地區每人每月最低生活費1.2倍定之。債務人聲
    請更生或清算時所提財產及收入狀況說明書，其表明每月必
    要支出之數額，與本條例第64條之2第1項、第2項規定之認
    定標準相符者，毋庸記載原因、種類及提出證明文件，消債
    條例第64條之2第1項、消債條例施行細則第21條之1第3項分
    別定有明文。並參以衛生福利部公告111年度臺灣省每人每
    月最低生活費14,230元之1.2倍即17,076元（計算式：14,23
    0元×1.2倍＝17,076元，元以下四捨五入），是聲請人主張其
    每月必要支出之費用依衛生福利部公布之111年最低生活費
    標準即17,076元，衡無浮濫虛報之情，應予准許。
㈢、承上，以聲請人每月收入14,000元扣除其每月必要生活費用1
    7,076元（計算式：14,000元－17,076元＝－3,076元）已無餘
    額可供支配。參以聲請人現積欠無擔保或無優先權之債務總
    額，依據債權人華南商業銀行股份有限公司陳報之債權為3,
    303,108元，而其利息或違約金仍在增加中，足認聲請人已
    處於不能清償之客觀經濟狀態，而有藉助清算制度調整其與
    債權人間之權利義務關係而重建其經濟生活之必要，自應許
    聲請人得藉由清算程序清理債務。
五、從而，聲請人有不能清償債務之情事，且未經法院裁定開始
    更生或許可和解或宣告破產，復查無消費者債務清理條例第
    6條第3項、第8條或第82條第2項所定應駁回清算聲請之事由
    。是本件聲請人聲請清算，應屬有據，爰裁定開始清算程序
    ，並命司法事務官進行本件清算程序。
中　　華　　民　　國　　111 　年　　10　　月　　31　　日
                  民事第二庭    法  官  吳福森

以上正本係照原本作成。
本裁定不得抗告。
中　　華　　民　　國　　111 　年　　10　　月　　31　　日
                                書記官  程尹鈴